臺灣高等法院刑事裁定
                                      110年度抗字第314號
抗  告  人
即受 刑 人  劉玉芬



具  保  人  何上豪

上列抗告人因沒入保證金案件，不服臺灣桃園地方法院於中華民
國109年12月23日所為109年度聲字第4794號裁定，提起抗告，本
院裁定如下：
    主  文
抗告駁回。
    理  由
一、原裁定意旨略以：抗告人即受刑人劉玉芬因違反毒品危害防
    制條例案件，經臺灣桃園地方檢察署檢察官指定保證金額新
    臺幣（下同）5萬元，由具保人何上豪繳納現金後，將抗告
    人釋放。嗣抗告人經判刑確定後，由臺灣桃園地方檢察署通
    知抗告人到案執行，並通知具保人應偕同抗告人到案執行，
    均經合法送達，詎抗告人竟未到案執行，並經拘提無著，有
    臺灣桃園地方檢察署刑事執行案件進行單、送達證書、拘票
    、拘提報告書在卷可憑。且抗告人於原審裁定時，並未在監
    在押，亦有本院在監在押全國紀錄表可證，堪認抗告人逃匿
    ，爰依檢察官之聲請，適用刑事訴訟法第118條、第119條之
    1第2項、第121條第1項等規定，裁定沒入具保人繳納之保證
    金5萬元及實收利息等語。
二、抗告意旨略以：抗告人已於民國110年1月5日入監執行，其
    沒入保證金之事由已不存在。具保人為抗告人之子，基於孝
    道，不忍拒絕抗告人之請求，借用公司週轉金為抗告人具保
    ，至今尚未歸還，請考量具保人之孝心，撤銷原裁定，使具
    保人得以歸還公司週轉金，以免造成具保人之生活困難等語
    。
三、按具保，係以命具保人提出保證書或繳納保證金額之方式，
    作為替代羈押之手段，以擔保被告到案接受偵查、審判或執
    行，使訴訟程序得以順利進行。故沒入具保人所繳納之保證
    金額，係以被告「逃匿中」為要件，被告縱有逃匿，但於法
    院沒入保證金之裁定生效前，已緝獲或自行到案者，固不得
    以被告曾經逃匿為由，沒入保證金；惟如法院沒入保證金之
    裁定生效之時，被告仍在逃匿中，嗣後始緝獲或自行到案者
    ，則沒入保證金裁定之效力，自不受影響。次按，送達於應
    受送達人之住居所、事務所或營業所行之；但在他處會晤應
    送達人時，得於會晤處所行之，刑事訴訟法第62條準用民事
    訴訟法第136條第1項定有明文。又受刑人雖非受裁定之人，
    然與本案有利害關係，且無限制其提起抗告之規定，自得對
    原裁定提起抗告。
四、經查，抗告人因違反毒品危害防制條例案件，於判刑確定後
    ，經通知抗告人到案執行，且通知具保人應偕同抗告人到案
    執行，然抗告人並未到案執行，且經拘提無著，而有逃匿之
    事實，業經原審依卷內事證認定明確，核無不合。原裁定基
    於上開事實，沒入具保人繳納之保證金5萬元及實收利息，
    於法有據。又原裁定正本作成後，於110年1月4日向具保人
    位在桃園市○○區○○路000巷000號住所送達，因未獲會晤本人
    ，亦無受領文書之同居人或受僱人，將該送達文書寄存桃園
    市政府警察局中壢分局龍興派出所；另於109年12月30日向
    另址桃園市○○區○○○街00號達達，由具保人之表妹李庭簽受
    等情，有原審法院送達證書可稽（見原審卷第59、61頁）。
    而依證人李庭所證：我是上午簽收這份文書，由我母親李玉
    翠打電話通知具保人，具保人在當天下午或隔天就過來領取
    該文書，我有親眼目睹等語（見本院卷第64頁)。徵諸具保
    人亦稱：證人李庭所述屬實，我是在109年12月30日下午或
    隔天前往桃園市○○區○○○街00號收受原審裁定，我有打開來
    看裁定的內容，知道原審裁定沒入我繳納的保證金5萬元及
    利息，對此我沒有意見等語(見本院卷第65頁）。準此，具
    保人既已於109年12月30日或31日，在桃園市○○區○○○街00號
    居所或會晤處所，受領原裁定正本，應認原裁定至遲於109
    年12月31日，已對具保人發生效力。此時，抗告人尚在逃匿
    中，嗣於110年1月5日始入監執行乙情，有本院在監在押全
    國紀錄表可參（見本院卷第71頁），依上開說明，其事後入
    監執行，對於原裁定依法沒入具保人所繳納保證金額及實收
    利息之效力，不生影響。抗告意旨主張本件沒入保證金之事
    由，已不存在云云，難認可採。另稱具保人基於孝道、向公
    司借用週轉金等由，均與本件沒入保證金之要件無涉。是抗
    告人以前詞，提起本件抗告，為無理由，應予駁回。
據上論斷，應依刑事訴訟法第412條，裁定如主文。
中　　華　　民　　國　　110 　年　　3 　　月　　29　　日
              　　刑事第六庭    審判長法　官  劉方慈
                                      法　官  許曉微
                                      法　官  朱嘉川
以上正本證明與原本無異。
不得再抗告。
                                      書記官  尤朝松 
中　　華　　民　　國　　110 　年　　3 　　月　　29　　日